臺灣高雄地方法院刑事判決　　　　　　　96年度易字第2581號
公　訴　人　臺灣高雄地方法院檢察署檢察官
被　　　告　丁○○
　　　　　　未○○
　　　　　　　　　　號
　　　　　　己○○
　　　　　　子○○
　　　　　　午○○
　　　　　　戊○○
　　　　　　癸○○○
　　　　　　壬○
　　　　　　　　　　號
　　　　　　巳○○
　　　　　　甲○○○
　　　　　　丑○○
　　　　　　辰○○○
　　　　　　卯○○
　　　　　　丙○○○
　　　　　　　　　　號
　　　　　　乙○○
上列被告等因賭博案件，經檢察官提起公訴（96年度偵字第5872
號），本院適用簡式審判程序，判決如下：
    主  文
丁○○共同犯圖利聚眾賭博罪，處有期徒刑肆月，減為有期徒刑
貳月，如易科罰金，以新臺幣壹仟元折算壹日。扣案賭資新臺幣
貳仟肆佰貳拾伍元、膠質天九牌壹副、紙質天九牌（未拆封）參
拾陸副、紙質天九牌（已拆封）壹批、無線電對講機參支，均沒
收。
未○○共同犯圖利聚眾賭博罪，處有期徒刑參月，減為有期徒刑
壹月拾伍日，如易科罰金，以新臺幣壹仟元折算壹日。扣案賭資
新臺幣貳仟肆佰貳拾伍元、膠質天九牌壹副、紙質天九牌（未拆
封）參拾陸副、紙質天九牌（已拆封）壹批、無線電對講機參支
，均沒收。
辰○○○、甲○○○在公共場所賭博財物，均處罰金新臺幣貳萬
元，均減為新臺幣壹萬元，如易服勞役，均以新臺幣壹仟元折算
壹日，扣案賭資新臺幣貳仟肆佰貳拾伍元、膠質天九牌壹副、紙
質天九牌（未拆封）參拾陸副、紙質天九牌（已拆封）壹批，均
沒收。
己○○、子○○、午○○、戊○○、癸○○○、壬○、巳○○、
丑○○、卯○○、丙○○○、乙○○在公共場所賭博財物，均處
罰金新臺幣壹萬伍仟元，均減為新臺幣柒仟伍佰元，如易服勞役
，均以新臺幣壹仟元折算壹日，扣案賭資新臺幣貳仟肆佰貳拾伍
元、膠質天九牌壹副、紙質天九牌（未拆封）參拾陸副、紙質天
九牌（已拆封）壹批，均沒收。
    事  實
一、丁○○、寅○○（另行審結）、未○○3 人共同基於意圖營
    利提供場所聚眾賭博之集合犯意聯絡，自民國96年1 月20日
    起至同年2 月13日晚上11時30分許止，由寅○○提供其承租
    位在高雄縣岡山鎮○○街11巷12弄12號之房屋，作為公眾得
    出入之賭博場所，並以天九牌及骰子等物作為賭具，提供不
    特定之人在上開場所賭博財物之用，且負責該賭場之帳務紀
    錄工作；另丁○○則擔任主持人；至未○○則負責門口把風
    及駕車載運丁○○及其他賭客前往賭場之工作。又該賭場係
    由賭客輪流作莊，莊家依1 比1 之比率，與其餘持牌之賭客
    比點數大小以定輸贏，其餘未持牌之賭客則可隨時插花押注
    ，每次押注新臺幣（下同）100 元至1,000 元不等之金額。
    再者，莊家如贏得金錢，需支付該金額1 成予丁○○作為抽
    頭金。嗣96年2 月13日晚間11時30分許，當賭客己○○、子
    ○○、午○○、戊○○、癸○○○（起訴書誤載為謝素霞）
    、壬○、巳○○、甲○○○、丑○○、辰○○○（起訴書誤
    載為郭寶美）、卯○○、丙○○○、庚○○、辛○○（上開
    2 人另經本院以簡易判決處刑）、乙○○等人以上開方式在
    場聚賭之際，為警當場查獲，並當場扣得賭博之器具及賭臺
    之財物2,425 元、膠質天九牌1 副、紙質天九牌（未拆封）
    36 副 、紙質天九牌（已拆封）1 批；及寅○○所有供與丁○○、未○○共同犯圖利聚眾賭博罪所用之無線電對講機3
    支等物。
二、案經高雄縣政府警察局岡山分局報告臺灣高雄地方法院檢察
    署檢察官偵查起訴，本院改依簡式審判程序。
    理  由
一、訊據被告丁○○、未○○、己○○、子○○、午○○、戊○○、癸○○○、壬○、巳○○、甲○○○、丑○○、辰○○○、卯○○、丙○○○、乙○○對於上揭事實均坦承不諱（
    本院卷第157 頁），復有現場照片55張（警卷第198 頁至第
    225 頁）附卷可稽，及扣案之賭資2,425 元、膠質天九牌1
    副、紙質天九牌（未拆封）36副、紙質天九牌（已拆封）1
    批、無線電對講機3 支，足認被告15人之自白與事實相符，
    本件事證明確，被告15人之犯行均堪認定，應依法論科。
二、查高雄縣岡山鎮○○街11巷12弄12號之房屋，係被告寅○○
    提供不特定之多數人出入賭博，已屬公眾得出入場所。核被
    告丁○○、未○○所為，均係犯刑法第268條前段之意圖營
    利供給賭博場所罪、同條後段之意圖營利聚眾賭博罪。被告
    丁○○、未○○2 人與寅○○就上開二犯行間，有犯意聯絡
    及行為分擔，均為共同正犯。次按立法者針對特定刑罰規範
    之構成要件，已預設該犯罪行為之本質係持續實行之複數行
    為，具備反覆、延續之行為特徵，而將之總括或擬制為一個
    構成要件之集合犯行為，因其刑法評價上為構成要件之行為
    單數，認應僅成立一罪。則行為人基於概括之犯意，在密切
    接近之一定時、地持續實行之複次行為，倘依社會通念，於
    客觀上認為符合一個反覆、延續性之行為觀念者，於刑法評
    價上，即應僅成立一罪，學理上所稱「集合犯」之職業性、
    營業性或收集性等具有重複特質之犯罪均屬之，例如經營、
    從事業務、收集、販賣、製造、散佈等行為概念者是（最高
    法院95年臺上字第1079號判決要旨參照）。
三、本件被告丁○○自96年1月20日起至同年2 月13日晚上11時
    30分許經警查獲止，在上揭場所聚集不特定之人賭博財物，
    並藉此抽頭牟利，此種犯罪形態，本質上乃具有反覆、延續
    之特質，依社會通念，被告丁○○、未○○2 人之行為即應
    屬前揭學理上所稱具有營業性之重複特質之「集合犯」，應
    認僅成立一罪。又被告丁○○、未○○2 人所犯意圖營利供
    給賭博場所、聚眾賭博2 罪間，係基於一意圖營利聚眾賭博
    之犯意，達成其同一犯罪所為之各個舉動，應屬法律概念之
    一行為，其一行為觸犯上開2 罪名，為想像競合犯，應依刑
    法第55條之規定，從一重之意圖營利聚眾賭博罪處斷。爰審
    酌被告丁○○、未○○2 人為貪圖不法利益，而提供賭博場
    所及賭具，供他人賭博輸贏財物，並約定抽頭以牟利，其行
    為均足以破壞社會善良風氣，惟念及被告丁○○、未○○2
    人於本院準備程序中均坦承犯行，且被告丁○○就上開意圖
    營利供給賭博場所並聚眾賭博犯行，係處於主導地位，而被
    告未○○則係擔任把風及接送賭客工作，及被告丁○○、未
    ○○2 人犯罪手段、期間長短、所得利益等一切情狀，分別
    量處如主文所示之刑。又本件被告丁○○、未○○2 人行為
    時係在96年4 月24日以前，均合於中華民國96年罪犯減刑條
    例之減刑規定，應減其宣告刑2 分之1 ，並考量本件犯罪情
    節之輕重，及被告丁○○未受教育，為市場菜販，經濟狀況
    勉持；被告未○○係專科肄業，職業工，經濟狀況貧寒等情
    （見警卷第21、107 頁關於被告2 人教育程度、職業及家庭
    經濟狀況欄之記載），分別諭知如主文所示之易科罰金折算
    標準，以資懲儆。又被告寅○○雖於警詢時陳稱，當日係由
    伊擔任莊家與賭客對賭之行為（警卷第41、57、87、92 、
    104 頁），惟就卷內資料無法證明被告丁○○、未○○2人
    就賭博之行為有共同犯意之聯絡，故對被告丁○○、未○○
    2 人不另論以賭博罪，附此敘明。
四、核被告甲○○○、辰○○○2 人所為，均係犯刑法第266 條
    第1 項之賭博罪。爰審酌被告甲○○○前於95年間因賭博案
    件，經本院95年度簡字第3024號判處罰金銀元6,000 元；被
    告辰○○○前於95年間因賭博案件，經本院95年度簡字第
    3024號判處罰金銀元6,000 元，此有臺灣高等法院被告前案
    紀錄表在卷足憑，雖均不構成累犯，但被告2 人經前次處罰
    後，不知警惕仍再犯本罪，惟被告2 人犯後均坦承犯行，態
    度良好及其教育程度、家庭經濟狀況等其他一切情狀，量處
    如主文所示之刑。又被告2 人上開犯罪時間在96年4 月24日
    以前，且合於減刑條件，爰依中華民國96年罪犯減刑條例第
    2 條第1 項第3 款、第7 條規定，各減其宣告刑，並參酌前
    揭犯罪情節，諭知易服勞役之折算標準，以示懲儆。
五、核被告己○○、子○○、午○○、戊○○、癸○○○、壬○
    、巳○○、丑○○、卯○○、丙○○○、乙○○等人所為，
    均係犯刑法第266 條第1 項之賭博罪。爰審酌被告11人之賭
    博行為，並未對他人造成直接損害，對社會風氣之影響尚屬
    有限，賭注金額非鉅，且被告11人犯後均坦承犯行，態度良
    好及其教育程度、家庭經濟狀況等其他一切情狀，量處如主
    文所示之刑。又被告11人上開犯罪時間在96年4 月24日以前
    ，且合於減刑條件，爰依中華民國96年罪犯減刑條例第2 條
    第1 項第3 款、第7 條規定，各減其宣告刑，並參酌前揭犯
    罪情節，諭知易服勞役之折算標準，以示懲儆。
六、扣案之現金2,425元、膠質天九牌1副、紙質天九牌（未拆封
    ）36副、紙質天九牌（已拆封）1批等物均係在現場賭檯上
    所查扣之物之情，有被告己○○、子○○、午○○、戊○○
    、癸○○○、壬○、巳○○、甲○○○、丑○○、辰○○○
    、卯○○、丙○○○、乙○○、丑○○、未○○等人供陳在
    卷可參（本院卷第258 頁至第259 頁），分別為當場賭博之
    器具或在賭檯查獲之財物，不問屬於犯人與否，均沒收之。
    無線電對講機3 支為被告寅○○所有，為提供賭博場所營利
    所用之物，業經被告寅○○、未○○陳述在卷（偵卷第113
    頁、本院卷第259 頁），基於共犯連帶說，爰依刑法第38條
    第1 項第2 款沒收之。至扣案之帳冊7 本、橡皮筋1 包、計
    時鐘1 個、警察機關車輛車牌號碼名冊4 張、監視器螢幕1
    臺、監視器鏡頭1 個等物，無證據可證明為被告等人所有，
    爰不為沒收之宣告。撲克牌52張，因被告未經營撲克牌賭博
    ，故與其本件犯行無關，爰不為沒收之宣告，併此敘明。
據上論斷，應依刑事訴訟法第299 條第1 項前段、第273 條之1
第1 項，刑法第28條、第268 條、第55條、第266 條、第41條第
1 項前段、第42條第3 項、第38條第1 項第2 款，中華民國96年
罪犯減刑條例第2 條第1 項第3 款、第7 條，判決如主文。
本案經檢察官申○○到庭執行職務。
中　　華　　民　　國　　96　　年　　9　　月　　28　　日
                  刑事第十五庭  法　官  王碧瑩
以上正本證明與原本無異。
如不服本判決，應於送達後10日內，向本院提出上訴狀。
中　　華　　民　　國　　96　　年　　9 　　月　　28　　日
                                書記官  鄧思辰
附錄本判決論罪之法條：刑法第266條、第268條
